【裁判字號】    92,訴,1115
【裁判日期】    921125
【裁判案由】    侵權行為損害賠償
【裁判全文】
臺灣板橋地方法院民事判決  九十二年度訴字第一一一五號
    原      告  甲○○
    被      告  乙○○
右當事人間請求侵權行為損害賠償事件，原告對於本院刑事庭九十一年度易字第二九
三０號傷害案件提起附帶民事訴訟（九十二年度附民字第七０號），經刑事庭裁定移
送前來，本院於中華民國九十二年十一月十一日言詞辯論終結，判決如左：
    主      文
被告應給付原告新臺幣肆拾柒萬伍仟參佰玖拾壹元。
原告其餘之訴駁回。
訴訟費用由被告負擔十分之三，餘由原告負擔。
    事      實
甲、原告方面
一、聲明：
 (一)、被告應給付原告新臺幣（下同）二百萬六千三百零二元。
 (二)、訴訟費用由被告負擔。
二、陳述：
 (一)、緣被告乙○○係設於臺北縣板橋市○○路一五一號「七－十一便利商店」之店
     員，其於民國九十年十月一日凌晨三時許值班時，與該店顧客訴外人徐政光在
     店外聊天之際，適遇原告前來尋找質問有無看到其走失之小狗，並欲入店內尋
     找，被告見狀不予理會並與原告發生口角，隨後原告即離開往該店旁一四九巷
     內走去，惟被告心中仍忿忿不平，旋向訴外人徐政光借騎車號ＯＸＫ－三四○
     號重型機車，自後尾隨原告，詎其於同日凌晨三時十分許，騎車尾隨至國慶路
     一四九巷內與該巷一、二弄道交岔路口時，竟基於傷害之犯意，騎乘該機車自
     右後方追撞原告，撞及右腳踝，致原告受有右足距骨粉碎性骨折之傷害。被告
     刑事責任經一、二審判決有罪確定在案。
 (二)、按因故意或過失，不法侵害他人之權利者，負損害賠償責任；不法侵害他人之
     身體或健康者，對於被害人因此喪失或減少勞動能力或增加生活上之需要時，
     應負損害賠償責任；被害人雖非財產上之損害，亦得請求賠償相當之金額。被
     告因故意不法侵害原告之身體及健康一事既經認定，依民法第一百八十四條第
     一項前段、第一百九十三條第一項、第一百九十五條第一項前段，被告對原告
     因此所受之損害，自應負損害賠償責任。茲請求被告賠償下列金額，分述如左
     ：
   １、醫藥費部分：
       原告受傷後，送醫治療花費共支出醫藥費六千三百零二元之事實，有醫療費
       用收據為證。
   ２、減少勞動能力，薪資損失部分：
       原告因本件車禍自九十年十月一日發生車禍至今，原告均沒有辦法工作，原
       告本係裝潢工人，每日工資約二千五百元，每月工作二十日，合計月薪五萬
       元，以原告目前仍在治療情形，手術完成後，減少工作能力，原告受傷後二
       年無法工作，故請求薪資損失共一百二十萬元 (50000x24=0000000)之賠償。
   ３、慰撫金部分：
       原告因本件車禍受傷後行動不便，身體、精神上受有相當之痛苦，肢體活動
       上已不及常人，因而請求八十萬元之精神慰撫金。
三、證據：提出元復醫院醫療費收據影本三份、板橋中興醫院收據影本四份、九十年
    度扣繳憑單影本一份為證。
乙、被告方面：
一、聲明：
  (一)、原告之訴駁回。
  (二)、訴訟費用由原告負擔。
二、陳述：
  (一)、對於原告於九十二年二月十七日所提刑事附帶民事訴訟起訴狀中，主張之事實
      ，包括傷害之侵權行為與侵權行為損害賠償金額之計算部分，被告全部予以否
      認，原告亦未舉證證明。況被告並未騎機車撞傷原告，係原告突然衝出拿菜籃
      丟被告，且原告受傷之處係後右足距，與原告所言追撞情形亦有未符。
  (二)、按當事人主張有利於己之事實者，就其事實有舉證之責任，依民事訴訟法第二
      百七十七條前段訂有明文規定。經查原告起訴主張之所受損害，就醫藥費部分
      ，其中有關證明書費用與健保代付部分應予扣除；減少勞動能力，薪資損失部
      份計一百二十萬元部分，其中復健期間為兩年，時間過長，且依原告所提九十
      年度扣繳憑單，原告年收入為十九萬三千元，核算後每月為一萬六千餘元，原
      告主張每月五萬元薪資，顯屬過高。再原告請求八十萬元精神慰撫金部分，亦
      屬過高。
  (三)、本件訟爭之發生，乃源自於原告酒後挑釁，藉機質問被告有無看到其走失之小
      狗，並以以手中飲料潑灑並丟擲被告，因而發生口角所引起，即便法院審認被
      告有傷害原告之行為，原告對於損害之發生，其本身亦應負一些責任。況被告
      自始未以機車衝撞原告，刑事判決認定與事實未合。
三、證據：提出私立華夏工商專科學校學生證影本一份為證。
丙、本院依職權調閱本院刑事庭九十一年度易字第二九三０號刑事卷宗、臺灣高等法
    院九十二年度上易字第一五八四號刑事判決，函財政部北區國稅局臺北縣分局檢
    送被告甲○○九十一年度申報個人綜合所得稅資料，函板橋中興醫院、土城元復
    醫院與國立台灣大學醫學院附設醫院查明被告甲○○受傷及復原情形，函勞工保
    險局檢送甲○○自九十年迄今之投保單位資料。
    理    由
一、本件原告主張：被告乙○○係設於臺北縣板橋市○○路一五一號「七－十一便利
    商店」之店員，於九十年十月一日凌晨三時許值班時，與該店顧客訴外人徐政光
    在店外聊天之際，適遇原告前來尋找質問有無看到走失之小狗，並欲入店內尋找
    ，被告見狀不予理會並與原告發生口角，隨後原告即離開往該店旁一四九巷內走
    去，惟被告心中仍忿忿不平，旋向訴外人徐政光借騎車號ＯＸＫ－三四○號重型
    機車，自後尾隨原告，詎其於同日凌晨三時十分許，騎車尾隨至國慶路一四九巷
    內與該巷一、二弄道交岔路口時，竟基於傷害之犯意，騎乘該機車自右後方追撞
    原告，撞及其右腳踝，致原告受有右足距骨粉碎性骨折之傷害。依民法第一百八
    十四條第一項前段、第一百九十三條第一項、第一百九十五條第一項前段規定，
    被告對原告因此所受之損害，應負損害賠償責任。茲請求被告賠償醫藥費六千三
    百零二元；薪資損失一百二十萬元及八十萬元之精神慰撫金，合計請求被告賠償
    二百萬六千三百零二元。
二、被告則以：對於原告起訴主張之事實，包括傷害之侵權行為與侵權行為損害賠償
    金額之計算部分，被告全部予以否認，原告亦未舉證證明。況被告並未騎機車撞
    傷原告，係原告突然衝出拿菜籃丟被告，原告受傷之處係後右足距，與其所言追
    撞情形亦有未符；本件訟爭之發生，乃源自於原告酒後挑釁，藉機質問被告有無
    看到其走失之小狗，並以以手中飲料潑灑並丟擲被告，因而發生口角所引起，即
    便法院審認被告有傷害原告之行為，原告對於損害之發生，其本身亦應負責。況
    被告自始未以機車衝撞原告，刑事判決認定與事實未合。又原告起訴主張之所受
    損害，其中醫藥費部份應扣除證明書費用與健保代付部分，減少勞動能力損失部
    份，兩年期間過長，且依原告所提九十年度扣繳憑單，原告年收入為十九萬三千
    元，核算後每月為一萬六千餘元，原告主張每月五萬元薪資，顯屬過高。再原告
    請求八十萬元精神慰撫金，亦屬過高等語，資為抗辯。
三、查原告主張被告於右揭時地侵權之傷害事實，有原告提出之就醫收據及診斷証明
    書分別附本院卷及刑事偵查卷內可按，被告雖否認有撞傷原告之情事，並以係原
    告突然衝出拿菜籃丟被告，原告受傷之處係後右足距，與其所言追撞情形未符云
    云為辯；惟查證人陳炳南於警訊、刑事偵審中係證稱：當時甲○○過來後就立刻
    坐在伊早餐店前的椅子上，因當時伊在磨豆漿，且伊店剛好是在道路轉角處，並
    不知道甲○○是如何過來的，行動是否正常，甲○○坐在椅子後，就告訴伊他的
    腳很痛，要伊幫他按摩一下，因伊當時在忙，就跟他說伊沒時間，之後沒幾分鐘
    ，乙○○就過來了，因伊忙著磨豆漿，沒有注意看他們在做什麼，只聽到乙○○
    對甲○○說「你剛才不是很猛嗎，怎麼現在變成『卒仔』（台語）」，然後二人
    就大小聲在爭吵，之後甲○○就爬到伊工作台柱子旁邊趴在地上，乙○○當時有
    叫甲○○出來，不要妨礙伊做生意，並要把甲○○拉出去，伊就說伊在忙，你們
    不要這樣，後來警察就來了等語（參見刑事偵查卷六頁、十八頁、本院九十一年
    十一月十九日訊問筆錄），另證人即處理警員郭俊達於本院刑事庭審理時證稱：
    因接獲報案說有民眾在國慶路一四七號超商酒醉鬧事，伊就和另一位同事前往處
    理，到達現場後，聽說鬧事民眾在早餐店，伊等前往早餐店後，就看到甲○○腳
    踝有血跡受傷坐倒在地上；當時甲○○已不能走路，躺在地上一直撫摸他的腳，
    後來伊等先將他扶出店外，之後他就一直說要自己回去，然後就在地上爬著要離
    開等語（見本院刑事卷九十一年十二月十七日、九十二年三月十二日訊問筆錄）
    ，再原告於事故後同日清晨五時四十五分許，至板橋中興醫院急診時，其當時經
    醫院抽血檢測結果，血液中酒精濃度為每十分之一公升一三二毫克，相當於呼氣
    酒精濃度每公升○‧六六毫克，惟亦仍向急診醫師明確指述其因走路被機車撞後
    ，右足踝疼痛等語，此亦有該醫院檢送之原告當日急診病歷中之護理記錄、急診
    檢驗申請報告單等影本附刑事卷可稽。再衡諸原告係因酒後質問被告小狗走失，
    前來質問有無看到其走失之小狗，並欲入店內尋找，被告乙○○見狀不予理會，
    卻遭原告以手中飲料潑灑並丟擲之細故，而與被告發生口角爭執，且其後原告即
    自行離去，並未於被告店內糾纏不走，而被告尾隨原告之後確有於國慶路一四九
    巷一、二弄道交岔口，再與原告發生衝突之情，亦據被告於刑事偵審程序陳明在
    卷，亦為原告不爭；且依上開證人陳炳南證述情節，堪見被告其後追躡原告至陳
    炳南早餐店時，仍對原告有出言挑釁之情。再被告上揭傷害原告之侵權事實，業
    經刑事程序判處罪刑確定在案（拘役伍拾日，如易科罰金以「銀元」參佰元折算
    一日），此經本院調閱本院刑事庭九十一年度易字第二九三０號刑事偵審全卷及
    臺灣高等法院九十二年度上易字第一五八四號刑事判決審核無訛，有該刑事偵審
    卷宗及判決書在卷可稽。綜情以觀，堪認原告主張被告騎乘機車尾隨原告之後，
    確有追撞原告致傷之情可採；被告否認有追撞原告之情，容非可採。
四、按因故意或過失，不法侵害他人之權利者，負損害賠償責任，民法第一百八十四
    條第一項前段定有明文。次按，不法侵害他人之身體或健康者，對於被害人因此
    喪失或減少勞動能力或增加生活上之需要時，應負損害賠償責任；又不法侵害他
    人之身體或健康者，被害人雖非財產上之損害，亦得請求賠償相當之金額，民法
    第一百九十三條第一項、第一百九十五條第一項前段分別亦有明文，是原告依上
    開規定，請求被告乙○○賠償其損害，洵屬有據。茲將原告請求賠償之金額，分
    別說明如下：
  １、醫藥費部分：
      原告受有右足距骨粉碎性骨折之傷害，支出醫藥費自付額（自費與健保自付額
      等）與證明書費共八千六百三十四元（
      4254+1950+760+1200+120+150+200=8634 ）之事實，已據其提出被告就其真正
      不爭之元復醫院醫療費收據影本三份、板橋中興醫院收據影本四份為證；但其
      中板橋中興醫院證明書費一千二百元部分，非治療上之支付，不應准許，應予
      扣除（最高法院九十二年度台上第一九四號判決參照），扣除後為七千四百三
      十四元（0000-0000），原告請求六千三百零二元，未逾上揭範圍，自應准許
  ２、減少勞動能力，薪資損失部分：
      原告主張自九十年十月一日發生事故至今，每日工資約二千五百元，每月工作
      二十日，合計月薪五萬元，原告受傷後二年無法工作，故請求薪資損失共一百
      二十萬元。查依原告所提被告就其真正不爭之九十年度（一至十二月）扣繳憑
      單所示，所得額為十九萬三千元，核算每月薪資為一萬六千零八十四元，再原
      告傷情及復原狀況，經本院函請原告就診之相關醫院查覆，據板橋中興醫院函
      覆原告甲○○因粉碎性骨折並容易產生缺血性壞死，即使經休養後亦不容易恢
      復正常行走及工作（有該院九十二年十月四日九十二中醫總字第九二二二一號
      函可稽）；國立臺灣大學附設醫院（以下簡稱臺大醫院）函覆原告甲○○診斷
      為右足距骨骨折術後併缺血性壞死，且依醫理可能無法正常行走及工作（有該
      院九十二年十月八日九十二校附醫秘字第九二００二一一二０三號函可稽）；
      被告抗辯據臺大醫院回函說明二（二）所載目前復原狀況，需要回門診複檢才
      能判定，認原告復原狀況目前仍無法確定，應再回醫院複檢云云；惟本件自九
      十年十月一日發生事故迄臺大醫院回函日期（九十二年十月八日），已逾二年
      ，而原告僅請求二年之工作損失，就原告請求之範圍言，自無須要求原告再行
      提出將來至臺大醫院複檢之資料。再參以本院向財政部北區國稅局臺北縣分局
      函調被告九十一年度綜合所得稅申報記錄所示，原告於九十一年度確實並無工
      作薪資收入，有該分局九十二年八月十二日覆函在卷可佐，綜上以觀，原告主
      張伊自九十年十月一日發生車禍，二年未能工作之情，尚堪信實。依每月薪資
      損失一萬六千零八十四元核算，認原告請求二年之薪資損失三十八萬六千零一
      十六元（16084x24＝386016）部分，應予准許。逾此範圍之請求，即非有據。
  ３、慰撫金部分：
      按不法侵害他人之身體者，被害人雖非財產上之損害，亦得請求賠償相當之金
      額，民法第一百九十五條第一項定有明文。查原告甲○○因本件車禍受有右足
      距骨粉碎性骨折、右足距骨骨折術後併缺血性壞死，身體、精神上自受有相當
      之痛苦；本院爰審酌原告係國小畢業，從事裝潢工作，所受傷害、痛苦程度（
      前述醫院函覆原告所受傷害依醫理可能日後無法正常行走及工作）及被告乃便
      利商店打工之在學學生（有其提出之華夏工專學生證影本一份可稽），經濟能
      力有限等一切情狀，認原告甲○○請求精神慰撫金以四十萬元為適當。逾此範
      圍之請求，尚屬過高。
五、總計上開之費用，原告得請求之金額計為七十九萬二千三百一十八元（
    6302+386016+400000＝792318）。惟按損害之發生或擴大，被害人與有過失者，
    法院得減輕賠償金額或免除之，民法第二百一十七條第一項定有明文。本件被告
    係於九十年十月一日凌晨三時許值班時，與該店顧客訴外人徐政光在店外聊天之
    際，適遇原告酒後略有醉意前來質問有無看到其走失之小狗，並欲入店內尋找，
    被告見狀不予理會，卻遭原告以手中飲料潑灑並丟擲，兩造乃發生口角，被告因
    之忿忿難平乃致騎機車追撞原告成傷，是被告抗辯對於損害之發生，原告亦有過
    失，亦應負部份責任，尚屬可採。本院依上開規定，斟酌原告之過失程度及原因
    力之大小，認為原告過失責任之比例為百分之四十，爰依上揭規定減輕被告賠償
    責任十分之四，金額為四十七萬五千三百九十一元（792318x0.6＝475391，元以
    下四捨五入）。從而，原告請求被告給付四十七萬五千三百九十一元部份，核屬
    正當，應予准許，逾此範圍之請求，即非有據，應予駁回。
六、本件事證已臻明確，兩造其餘攻擊防禦方法後，與本件判決結論無礙，爰不一一
    論述，併予敘明。
七、據上論結，本件原告之訴為一部有理由，一部無理由，依民事訴訟法第七十九條
    但書判決如主文。
中      華      民      國    九十二    年    十一      月    二十五    日
                              臺灣板橋地方法院民事第一庭
~B法      官  許瑞助
右為正本係照原本作成
如對本判決上訴，須於判決送達後廿日內向本院提出上訴狀
中      華      民      國    九十二    年    十一      月    二十五    日
~B法院書記官  游惠美


司法院資訊處製作；財團法人民間司法改革基金會備份。
